【裁判字號】    96,破,131
【裁判日期】    970731
【裁判案由】    宣告破產
【裁判全文】
臺灣高雄地方法院民事裁定              96年度破字第131號
聲  請  人  甲○○
上列當事人聲請宣告破產事件，本院裁定如下：
  主  文
聲請駁回。
程序費用新臺幣壹仟元由聲請人負擔。
  理  由
一、本件聲請意旨略以：聲請人前因投資失利，因而積欠大筆債
    務，截至民國95年10月23日止共積欠新臺幣（下同）2,675,
    355元，而聲請人現有資產僅房屋一棟及汽車一輛。又聲請
    人從事家庭代工，每月收入約3,000元，另須負擔2名成年子
    女及2名外甥子女之生活費用，故聲請人之財產實不足已清
    償債務，爰檢具財產狀況說明書、債權債務清冊等，聲請准
    予宣告破產等語。
二、按「破產，對於債務人不能清償債務者宣告之」，破產法第
    57條定有明文。又「破產管理人之報酬為財團費用」「破產
    人及其家屬之必要生活費，視為財團費用」「財團費用及財
    團債務，應先於破產債權，隨時由破產人依破產法之規定清
    償之」「破產宣告後，如破產財團之財產不敷清償財團費用
    及財團債務時，法院因破產管理人之聲請，應以裁定宣告破
    產終止」，亦為同法第95條第1 項第3 款、第2 項、第97條
    、第148 條所明定。故破產法第57條雖規定債務人不能清償
    債務時得宣告破產，然依同法第148 條規定之意旨，若債務
    人之財產雖可勉強組成破產財團，但如預見縱進行破產程序
    ，該破產財團之財產顯仍不足清償破產財團費用及財團債務
    時，即應認無宣告破產之實益，而無待宣告破產後再另為宣
    告破產終止之必要，以避免無益程序之進行。再者，宣告破
    產後，係在法院之監督下，強制將債務人之財產為變價，用
    以分配清償債權，而就未能受清償部分之債權，則發生請求
    權視為消滅之效果（破產法第149 條參照）。故破產宣告之
    效力，就現行規定而言，係使債務人在破產宣告前所發生之
    債權全部實質歸於消滅，對債權人而言，影響自屬甚大，則
    在此制度之運作下，如何調整債務人重生機能及債權人權益
    保障間之平衡，以避免債務人利用破產制度而免除債務所引
    發之道德危險，並維護經濟秩序之穩定及交易安全之信賴，
    即應詳實審酌是否符合破產之要件。
三、經查：
（一）聲請人迄今尚積欠如附表所示債權人之債務合計2,675,35
      5 元之事實，業據本院向如附表所示之債權人函查無訛，
      有債權人清冊及各債權銀行函文、陳報狀等在卷可參。另
      觀諸本院依職權查詢聲請人之財產狀況，聲請人於94年度
      之所得為60 , 000元；95年度並無任何所得資料。另聲請
      人目前所有之財產有房屋1 棟、土地1 筆、汽車1 輛及中
      興紡織廠股份有限公司（下稱中興紡織）投資1 筆，而聲
      請人陳稱其每月薪資僅3,000 元，且查聲請人所有之汽車
      為89年出廠，車齡已8 年餘，價值自屬有限，又中興紡織
      股票價值僅約14,820元，房屋及土地之公告現值又僅為29
      2,900 元、485,283 元，有稅務電子閘門財產所得調件明
      細表供參。是聲請人主張其資產及所得顯已不能清償其債
      務乙節，尚堪採信。
（二）惟依現行破產執行程序之實務狀況，破產管理人報酬至少
      約需50,000元，可知本院如宣告聲請人破產，聲請人至少
      應支出破產管理人之報酬50,000元。又破產程序需召開債
      權人會議、出售資產、分配破產財團等，通常無法迅速終
      結，本院審酌本件聲請人之財產部分為現金，惟債權人均
      不同意聲請人宣告破產等各情以觀，估計倘若宣告聲請人
      破產，至少應需費時1 年之程序期間。依行政院主計處公
      布之95年度家庭收支調查報告記載，高雄市每人每月消費
      支出平均為17,425 元 ，又聲請人除己身需生活費用外，
      另有子女2 名及外甥子女2 人共計4 人需要扶養，業據聲
      請人陳明在卷，並有聲請人戶籍謄本在卷可查，是聲請人
      若獲准破產，其依破產程序於1 年內所需支出之必要生活
      費用即為1,045,500 元（17,4 25 ＊5 ＊12＝1,045,500
      ）。從而，上開應構成破產財團費用之破產管理人報酬及
      破產人與家屬必要生活費，合計至少為1,095,500 元（
      1,045,000+50,000＝1,095,500） ，是其所有之財產顯然
      不敷清償破產財團費用，遑論於清償財團債務後，再將剩
      餘之財產，分配予其他債權人，揆諸前揭說明，本件自無
      宣告破產之實益，聲請人聲請宣告破產，為無理由，應予
      駁回。
四、末按消費者債務清償條例於96年7 月11日經總統令制定公布
    ，已於97年4 月11日施行。本件聲請人就其不能清償債務之
    經濟困境，自得於該條例施行後，依該條例所定更生或清算
    程序清理其債務，期以謀求聲請人經濟生活之更生，及保障
    債權人之公平受償，附予說明。
五、依破產法第5 條、民事訴訟法第95條、第78條規定，裁定如
    主文。
中    華    民    國    97    年    7    月    31     日
                民事鳳山分庭法  官    林意芳
上為正本係照原本作成。
如對本裁定抗告須於裁定送達後10日內向本院提出抗告狀。
中    華    民    國    97    年    7    月    31     日
                            書記官    陸艷娣
  附表：
 ┌──┬────────┬────┬─────┐
 │編號│ 債權人名稱     │債權種類│債權金額  │
 │    │                │        │ （元）   │
 ├──┼────────┼────┼─────┤
 │1   │大眾商業銀行    │信用卡  │  155,645 │
 ├──┼────────┼────┼─────┤
 │2   │台新銀行        │信用卡  │  184,811 │
 ├──┼────────┼────┼─────┤
 │3   │台北富邦銀行    │現金卡  │  222,045 │
 ├──┼────────┼────┼─────┤
 │4   │國泰世華銀行    │信用卡  │  123,619 │
 ├──┼────────┼────┼─────┤
 │5   │陽信商業銀行    │信用卡  │  222,991 │
 ├──┼────────┼────┼─────┤
 │6   │友邦國際信用卡  │信用卡  │  162,828 │
 │    │股份有限公司    │        │          │
 ├──┼────────┼────┼─────┤
 │7   │荷蘭銀行        │信用卡  │  106,138 │
 ├──┼────────┼────┼─────┤
 │8   │玉山銀行        │信用卡  │  116,909 │
 ├──┼────────┼────┼─────┤
 │9   │永豐信用卡公司  │信用卡  │   81,879 │
 ├──┼────────┼────┼─────┤
 │10  │高雄市第二信用  │信用貸款│   27,767 │
 │    │合作社          │保證債務│   54,201 │
 ├──┼────────┼────┼─────┤
 │11  │聯邦商業銀行    │信用貸款│  995,743 │
 │    │                │信用卡  │    1,692 │
 ├──┼────────┼────┼─────┤
 │12  │萬泰商業銀行    │現金卡  │   25,912 │
 │    │                │        │          │
 ├──┼────────┼────┼─────┤
 │13  │遠東國際商業銀行│信用卡  │  107,000 │
 ├──┼────────┼────┼─────┤
 │14  │高雄市稅捐稽徵處│牌照稅  │   14,240 │
 │    │                │罰鍰    │   14,240 │
 ├──┼────────┼────┼─────┤
 │15  │高雄市稅捐稽徵處│牌照稅  │   16,376 │
 │    │前鎮分處        │房屋稅  │    6,718 │
 │    │                │地價稅  │      601 │
 ├──┼────────┼────┼─────┤
 │16  │高雄市監理處    │燃料費  │   34,000 │
 │    │                │及罰鍰  │          │
 ├──┴────────┴────┼─────┤
 │      合            計          │2,675,355 │
 └────────────────┴─────┘


司法院資訊處製作；財團法人民間司法改革基金會備份。
